【裁判字號】    89,易,1088
【裁判日期】    891208
【裁判案由】    傷害等
【裁判全文】
臺灣屏東地方法院刑事判決                        八十九年度易字第一八八號
    公  訴  人  臺灣屏東地方法院檢察署檢察官
    被      告  丁○○
                丙○○
右被告等因傷害等案件，經檢察官提起公訴 (八十九年度偵字第二八一四號)，本院
判決如左：
    主  文
丁○○傷害人之身體，處有期徒刑伍月，如易科罰金，以參佰元折算壹日；又損壞他
人之茶具，足以生損害於他人，處有期徒刑貳月，如易科罰金，以參佰元折算壹日，
應執行有期徒刑陸月，如易科罰金，以參佰元折算壹日。
丙○○無罪。
    事  實
一、丁○○前因積欠甲○○債務，經甲○○聲請法院強制執行後，即心生不滿。民國
    八十九年十一月九日十九時許，丁○○至甲○○位於屏東縣新埤鄉○○路一四二
    號住處庭院，二人又發生爭執，丁○○竟基於傷害之犯意，徒手毆打甲○○之頭
    部、胸部及手、腳，致甲○○頭頂部、左胸前受有多發性挫傷併淤血、左膝、右
    腿、左手多處擦裂傷等傷害。嗣甲○○為閃避追打即躲進屋內，丁○○見狀，竟
    又另興毀損之犯意，將甲○○置於庭院之茶几推翻，致放置於上之茶具，含茶壺
    一個、茶杯約二十餘個，均掉落於地而損壞，足生損害於甲○○。
二、案經甲○○訴請臺灣屏東地方法院檢察署檢察官偵查起訴。
    理  由
壹、有罪部分：
一、訊據被告丁○○矢口否認右揭犯行，辯稱：當天我去甲○○家是要去商討債務問
    題，我太太丙○○先過去，我隨後亦趕過去，後來甲○○與我太太起爭執，他們
    拉扯同一張椅子，我跟著也拉住那張椅子，三人拉來拉去，我太太放手後，就變
    成我與甲○○在拉扯，突然甲○○出手朝我臉部打一拳，造成我鼻孔流血，接著
    甲○○就跑回客廳把門反鎖，並打電話報警，我們並沒有打他，因為後來警察來
    到時，要甲○○去驗傷，他都不願意，他的驗傷單是事後偽造的，至於打破之茶
    具，可能是我與甲○○拉扯時，不小心推倒的，並不是故意打破，甲○○提出之
    照片是事後才拍照的云云。經查：(一)右揭傷害部分之犯罪事實，業據告訴人於
    偵審中指訴綦詳，復有驗傷單一紙附卷可稽，再者，被告丁○○於檢察官偵訊時
    亦自承因債務問題去找甲○○談，甲○○不高興就出拳打我，我還擊等語，參諸
    被告所聲請傳喚之證人曾繁耀於本院審理中到庭所證稱，我當時是外出找朋友，
    看到馬路上有很多人在甲○○家門外圍觀，我進去看，就看到我弟媳倒在地上，
    我弟弟流鼻血，我沒有看到何人打他，就看到他們推來推去等語，則以案發當時
    告訴人與被告已起爭執，且互相有肢體之接觸，雙方並因此而受傷，足認告訴人
    甲○○上開指訴應非子虛。(二)右揭毀損部分之犯罪事實，亦據告訴人甲○○指
    訴歷歷，且證人即到場處理之警員乙○○並到庭證稱：我們到時，告訴人開門出
    來，指著茶几稱被被告弄倒了，我有看到地上有破掉之茶杯及茶几被翻倒等語明
    確，並有告訴人提出之現場照片數幀在卷為憑，參諸同案被告丙○○經送法務部
    調查局測謊 (被告丁○○因年事已高，且情緒激動，故未予測試)，就其二人未
    打翻茶具，經測試結果呈情緒波動反應，故認應為說謊 (丙○○涉嫌毀損部分未
    據起訴)，有該局 (89)陸 (三)字第８９１７３２２９號鑑定通知書在卷可據。
    按測謊鑑定，係依一般人在說謊時，會產生遲疑、緊張、恐懼、不安等心理波動
    現象，乃以科學方法，由鑑定人利用測謊儀器，將受測者之上開情緒波動反應情
    形，加以紀錄，用以分析判斷受測者之供述是否違反其內心之真意，而屬虛偽不
    實，故測謊鑑定，倘鑑定人具備專業之知識技能，復基於保障緘默權而事先獲得
    受測者之同意，所使用之測謊儀器及其測試之問題與方法，又具專業可靠性時，
    該測謊結果，如就有利之供述，經鑑定人分析判斷有不實之情緒波動反應，依補
    強性法則，雖不得作為有罪判決之唯一證據，但非無證據能力，仍得供裁判之佐
    證 (最高法院八十八年度台上字第二九三六號判決可資參照)，準此，堪認告訴
    人甲○○此部分之指訴，亦為實情。綜上所述，被告丁○○上開所辯均屬事後飾
    卸之詞，而不足採，本件事證已臻明確，其犯行堪以認定。
二、核被告丁○○所為，係犯刑法第二百七十七條第一項之普通傷害罪，及同法第三
    百五十四條之毀損罪。被告所犯上開二罪間，犯意各別，行為不同，應分論併罰
    。爰審酌被告並無前科，素行尚稱良好，且因心急家產即將遭拍賣，一時失慮而
    犯本罪，及告訴人所受之損害尚非重大，惟因被告犯後一再飾詞狡辯，毫無悔意
    等一切情狀，分別量處如主文所示之刑，及諭知易科罰金之折算標準，並定其應
    執行之刑。
貳、無罪部分：
一、公訴意旨略以：緣丁○○與丙○○夫妻二人前因與甲○○有債務關係，而甲○○
    曾聲請法院查封拍賣其二人之不動產，其二人因此心生不滿。八十九年十一月九
    日下午十九時許，丁○○與丙○○二人至甲○○位於屏東縣新埤鄉○○路一四二
    號住處又與甲○○生爭執，其二人竟即共同基於傷害之犯意，由曾繁耀徒手毆打
    甲○○之頭部、胸部及手、腳等身體部位，丙○○則持椅子擊打甲○○之手部，
    因致甲○○之頭部、左胸前受有多發性挫傷併瘀血，左膝、右腿及左手則受有多
    處擦裂傷之傷害，因認丙○○涉有傷害之罪嫌。
二、本件公訴意旨認被告丙○○犯傷害罪嫌，無非依據告訴人之指訴及卷附之驗傷診
    斷證明為論據。惟按犯罪事實應依證據認定之，無證據不得推定其犯罪事實。又
    不能證明被告罪者，應諭知無罪之判決。刑事訴訟法第一百五十四條、第三百零
    一條第一項分別定有明文。又按告訴人之告訴，係以使被告受刑事訴追為目的，
    是其陳述是否與事實相符，仍應調查其他證據以資審認。又被害人之陳述如無瑕
    疵，且就其他方面調查又與事實相符，固足採為科刑之基礎，倘其陳述尚有瑕疵
    ，則在未究明前，遽採為論罪科刑之根據，即難認為適法。最高法院八十三年台
    上字第九八九號判決可資參佐。
三、被告丙○○於審判期日經合法通知，無正當理由未於審判期日到庭，然依其前於
    本院所述，否認有傷害之行為，辯稱：當天我是要去找告訴人溝通事情，我講的
    他不喜歡聽，他就動手推我，我跌倒在地時，我先生剛好從外面進來，後來我先
    生就與告訴人互相拉扯，互相推來推去，那時我就站在旁邊，我並沒有動手打他
    等語。經查：本案告訴人於偵訊時固指訴，被告丙○○持椅子打我右手，被我擋
    開後，再打我右腿云云，惟於本院審理時又改稱：丙○○拿著塑膠椅子及藤椅從
    我背後打我云云，前後供述已有不一，再者，依告訴人所提出之診斷證明，上載
    所受之挫傷併淤血等傷害，僅分布於頭頂部及左胸前，背部並無受傷跡象，至告
    訴人之左膝、右腿及左手等處雖亦有多處擦裂傷，然亦與一般情況下，遭人持椅
    子毆打，多會伴隨有淤血挫傷等情況，迥不相同，顯見告訴人此部分之指訴已有
    瑕疵可指，況依被告丙○○於法務部調查局所受之測謊鑑定，就其未持椅子打告
    訴人乙節，經測試結果未呈情緒波動反應，研判應未說謊，有前揭鑑定通知書在
    卷足參，足認被告丙○○前開所辯尚堪採信。此外，復查無其他積極證據足認被
    告確有公訴人所指之傷害犯行，依上說明，自應諭知無罪之判決。
據上論斷，應依刑事訴訟法第二百九十九條第一項前段、第三百零一條第一項、第三
百零六條、刑法第二百七十七條第一項、第三百五十四條、第五十一條第五款、第四
十一條、罰金罰鍰提高標準條例第一條前段、第二條，判決如主文。
本案經檢察官潘國威到庭執行職務
中      華      民      國      八十九      年      十二    月    八    日
                                      臺灣屏東地方法院刑事第一庭
                                          法  官  包梅真
右正本證明與原本無異。
對於本判決如有不服應於收受送達後十日內向本院提出上訴書狀上訴於台灣高等法院
高雄分院並按他造當事人之人數附具繕本。
                                          書記官  蔡進吉
中      華      民      國      八十九      年      十二月    八    日
附錄法條
刑法第二百七十七條第一項
傷害人之身體或健康者，處三年以下有期徒刑、拘役或一千元以下罰金。
刑法第三百五十四條
毀棄、損壞前二條以外之他人之物或令致不堪用，足以生損害於公眾或他
人者，處二年以下有期徒刑、拘役或五百元以下罰金。


司法院資訊處製作；財團法人民間司法改革基金會備份。
